【裁判字號】    97,財管,52
【裁判日期】    970731
【裁判案由】    指定遺產管理人
【裁判全文】
臺灣臺南地方法院民事裁定              97年度財管字第52號
聲  請  人  內政部營建署
法定代理人  乙○○
代  理  人  甲○○
上列聲請人聲請為被繼承人丙○○指定遺產管理人事件，本院裁
定如下：
    主      文
選任財政部國有財產局臺灣南區辦事處臺南分處為被繼承人丙○
○之遺產管理人。
聲請程序費用新臺幣壹仟元由被繼承人丙○○之遺產負擔。
    理      由
一、按繼承人均拋棄其繼承權者，準用關於無人承認繼承之規定
    ，民法第一千一百七十六條第六項定有明文。又繼承開始時
    ，繼承人之有無不明者，由親屬會議於一個月內選定遺產管
    理人，並將繼承開始及選定遺產管理人之事由，向法院報明
    ；無親屬會議或親屬會議未於前條所定期限內選定遺產管理
    人者，利害關係人或檢察官，得聲請法院選任遺產管理人，
    民法第一千一百七十七條、第一千一百七十八條第二項分別
    定有明文。揆諸前揭規定意旨，於繼承人皆拋棄其繼承權，
    無人繼承時，亦應許利害關係人聲請法院選任遺產管理人，
    俾為遺產之處置。
二、本件聲請意旨略以：被繼承人丙○○（男，民國○○○年○
    月○日生，身分證統一編號：Ｚ000000000號，生
    前最後住所：臺南縣新市鄉○○村○○鄰○○○街三九號三
    樓）於九十六年十二月九日死亡，其法定繼承人皆已依法拋
    棄繼承，且親屬會議亦未於繼承開始後一個月內選定遺產管
    理人。又被繼承人丙○○生前於八十六年十一月十一日以其
    所有坐落臺南縣新市鄉○○○段一三五三之六、一三五五之
    三地號土地及同段九七八號建號建物設定抵押權，作為對聲
    請人借款之擔保，詎丙○○於九十六年十二月九日死亡，其
    對聲請人尚負有共新台幣（下同）一百六十七萬五千六百八
    十八元債務及利息、違約金尚未清償完畢，是聲請人為被繼
    承人丙○○之債權人而為利害關係人，為免聲請人無法行使
    債權而影響權益，聲請人為此爰聲請鈞院裁定選任被繼承人
    丙○○之遺產管理人等語。
三、經查：聲請人主張之前開事實，業據提出貸款借據影本二件
    、不動產他項權利證明書影本一件、土地建築改良物抵押權
    設定契約書影本一件、臺灣銀行往來客戶明細查詢表二件、
    土地登記謄本影本二件、建物登記謄本影本一件、除戶謄本
    一件、本院九十七年一月四日南院雅家雅九六繼字第二五三
    六號及九十七年二月二十五日南院雅家雅九七繼字第二六六
    號准予備查通知函影本各一件、本院九十六年度繼字第二五
    三六號及九十七年度繼字第二六六號拋棄繼承事件公告影本
    各一件、繼承系統表一件、戶籍謄本影本三件為證，且經本
    院依職權調取本院九十六年度繼字第二五三六號、九十七年
    度繼字第二六六號拋棄繼承聲請事件卷宗核閱綦詳，是聲請
    人之主張堪信為真實。又查被繼承人丙○○死亡後，其法定
    繼承人皆已依法拋棄繼承權經本院准予備查，且未準用民法
    第一千一百七十七條之規定選定遺產管理人，而被繼承人丙
    ○○為聲請人之債務人，故聲請人以利害關係人之身分聲請
    選任被繼承人丙○○之遺產管理人，核與上開規定並無不合
    ，應予准許。
四、按公示催告期限屆滿，無繼承人承認繼承時，其遺產於清償
    債權，並交付遺贈物後，如有剩餘，歸屬國庫；又按非公用
    國有財產以財政部國有財產局為管理機關，民法第一千一百
    八十五條、國有財產法第十二條分別定有明文。查本件被繼
    承人丙○○之法定繼承人皆已依法拋棄繼承權經本院准予備
    查，復未準用民法第一千一百七十七條之規定選定遺產管理
    人，且經本院函詢被繼承人丙○○之原繼承人即其母親及兄
    弟等人，渠等均無擔任被繼承人丙○○之遺產管理人之意願
    ，足徵被繼承人丙○○之原繼承人對被繼承人丙○○遺產之
    處置已漠不關心；又查被繼承人丙○○之遺產，倘無人承認
    繼承時，將於清償債權，交付遺贈物後，歸屬國庫，為使被
    繼承人丙○○遺產之處置順利進行，本院認選任財政部國有
    財產局臺灣南區辦事處臺南分處為被繼承人丙○○之遺產管
    理人為適當。
五、依非訟事件法第一百五十七條裁定如主文。
中    華    民    國    97    年    7     月    31    日
                  家事法庭    法  官  葉惠玲
以上正本係照原本作成
如對本裁定抗告須於裁定送達後10日內向本院提出抗告狀
中    華    民    國    97    年    7     月    31    日
                              書記官  鄭秀美


司法院資訊處製作；財團法人民間司法改革基金會備份。
